【裁判字號】    90,訴,186
【裁判日期】    900911
【裁判案由】    違反槍砲彈藥刀械管制條例
【裁判全文】
臺灣雲林地方法院刑事判決                            九十年度訴字第一八六號
    公  訴  人  臺灣雲林地方法院檢察署檢察官
    被      告  丙○○
    指定辯護人  本院公設辯護人乙○○
右列被告因違反槍砲彈藥刀械管制條例案件，經檢察官提起公訴（九十年度偵字第一
○六九號），本院判決如左：
    主  文
丙○○未經許可，持有爆裂物之主要組成零件，處有期徒刑柒月，併科罰金新台幣伍
萬元，罰金如易服勞役，以銀元佰元（即新台幣玖佰元）折算壹日。
扣案之雙基發射火藥（驗餘淨重零點零壹公克）沒收之。
    事  實
一、丙○○前於民國八十六年間，因違反麻醉藥品管理條例案件，經本院斗六簡易庭
    判處有期徒刑四月，緩刑三年確定（未構成累犯）。詎丙○○猶不知警惕，於八
    十九年七月間某日，在台北縣內湖交流道附近，購買黃色火藥（驗餘淨重○．○
    三公克），並裝入長九．二公分、寬一．六公分之塑膠瓶子，未經許可而持有之
    。嗣於八十九年九月二日凌晨四時四十五分，在國道一號中山高速公路后里收費
    站南向處，搭乘許萬順所駕駛之車號Ｂ七－三三九號營業小客車，為警攔查而查
    獲上情，並扣得上開黃色火藥一瓶。
二、案經國道公路警察局第三警察隊報由台灣台中地方法院檢察署呈請台灣高等法院
    檢察署檢察長核轉台灣雲林地方法院檢察署檢察官偵查起訴。
    理  由
一、訊據被告丙○○固坦承持有上開黃色火藥一瓶等情不諱，惟辯稱：本件扣案之火
    藥是我在五金行所購買，因我所從事之電纜架設工作需要用火藥裝入工具將鋼釘
    釘進去牆壁，我本攜帶成顆之工業用子彈，因該子彈失效我需要另外處理，是警
    察要送驗才叫我裝瓶的，故本件扣案之火藥屬工業用火藥，並非槍砲彈藥刀械管
    制條例所管制之火藥云云。惟查，扣案上揭黃色火藥經送內政部警政署刑事警察
    局鑑定結果，該火藥內含硝化纖維、硝化甘油及填充劑等成份，認係雙基發射火
    藥，且此雙基發射火藥，係屬槍砲彈藥刀械管制條例之爆裂物之主要組成零件之
    「火藥」等情，此有該局八十九年九月二十五日刑鑑字第一三三一八六號鑑驗通
    知書及九十年六月十五日刑偵五字第七五四二九號函各一紙附卷可稽。另本院復
    將被告所提供之工業用火藥送內政部警政署刑事警察局鑑定結果，認本件扣案之
    黃色粉末，經顯微鏡檢視含黃色片狀顆粒及黃色半透明狀顆粒等組成，檢出主成
    分為硝化纖維、硝化甘油及填充劑等成份，認係雙基發射火藥，另亦發現含有碳
    粉、赤磷、硫磺、氯酸鉀、硝酸鋇等煙火類火藥成分；而被告提供之工業用子彈
    ，其內火藥顆粒以顯微鏡檢視外觀呈綠色球狀顆粒，檢出主成分為硝化纖維、硝
    化甘油及填充劑等成分，認係雙基發射火藥，然未發現含有煙火類火藥成分，是
    本件黃色粉末與工業用子彈之火藥顆粒成分及外觀均不相同等情，亦有該局九十
    年八月七日刑鑑字第一二八四四一號鑑驗通知書一紙在卷足憑，顯見被告辯解本
    件扣案黃色火藥為工業用火藥云云，顯與事實不符，洵難採信。再參以證人即承
    辦警員甲○○到庭證稱被告於查獲時確實持有一小瓶黃色火藥一節屬實，是被告
    辯稱本件火藥原係在工業用子彈中，是警員將火藥倒入瓶中云云，益徵被告狡辯
    之心。本件事證明確，被告犯行堪以認定。被告雖請求另行購買工業用子彈重行
    鑑定，然被告提出供本院送請鑑定之工業用子彈之外觀與被告查獲時所扣得之工
    業用子彈相同，且衡諸常情，工業用子彈之成分應屬相同，故本院認被告之聲請
    ，核無必要，併此敘明。
二、按內政部八十六年十一月二十四日台（八六）內警字第八六七○六八三號公告各
    類槍砲、彈藥主要組成零件種類公告，認火藥乃屬爆裂物之主要組成零件，是核
    被告所為，係犯槍砲彈藥刀械管制條例第十三條第四項之未經許可持有爆裂物主
    要組成零件罪。公訴人認被告上揭行為，係犯同條例第七條第四項之未經許可持
    有爆裂物罪，尚有未洽，惟起訴事實同一，本院爰依法變更起訴法條。爰審酌被
    告丙○○有前科紀錄，其持有本件火藥，對社會秩序及公共安全之危害程度，及
    其犯罪動機、目的、犯後態度等一切情狀，量處如主文所示之刑，並就罰金部分
    諭知易服勞役之折算標準。
三、扣案之黃色火藥一瓶（驗餘淨重○．○一公克），屬違禁物，應依刑法第三十八
    條第一項第一款之規定沒收之。
據上論斷，應依刑事訴訟法第二百九十九條第一項前段、第三百條，槍砲彈藥刀械管
制條例第十三條第四項，刑法第十一條前段、第四十二條第二項、第三十八條第一項
第一款，罰金罰鍰提高標準條例第二條，判決如主文。
本案經檢察官劉仁慈到庭執行職務
中      華      民      國      九十      年      九      月    十一    日
                                        臺灣雲林地方法院刑事第二庭
                                            法  官  趙  思  芸
右正本證明與原本無異。
如不服本判決，應於判決送達後十日內向本院提出上訴狀( 應附繕本 )。
                書記官  王  淑  美
中      華      民      國      九十      年      九      月    十三    日
槍砲彈藥刀械管制條例第十三條
未經許可，製造、販賣或運輸槍砲、彈藥之主要組成零件者，處三年以上十年以下有
期徒刑，併科新台幣七百萬元以下罰金。
未經許可，轉讓、出租或出借前項零件者，處一年以上七年以下有期徒刑，併科新台
弊五百萬元以下罰金。
意圖供自己或他人犯罪之用，而犯前二項之罪者，處五年以上有期徒刑，併科新台幣
一千萬元以下罰金。
未經許可，持有、寄藏或意圖販賣而陳列第一項所列零件者，處六月以上五年以下有
期徒刑，併科新台幣三百萬元以下罰金。
第一項至第三項之未遂犯罰之。


司法院資訊處製作；財團法人民間司法改革基金會備份。
